臺灣桃園地方法院民事裁定　　　　　　 96年度簡聲抗字第2號
抗　告　人　台東縣台東區農會
法定代理人　乙○○
相　對　人　浩斌有限公司
法定代理人　甲○○
上列當事人間聲請停止強制執行事件，對於本院桃園簡易庭民國
96年7 月31日所為裁定（96年度桃簡聲字第72號），提起抗告，
本院裁定如下：
    主  文
原裁定廢棄。
相對人供擔保新臺幣肆佰肆拾貳萬陸仟壹佰貳拾伍元或等值銀行
發行可轉讓定期存單後，本院九十六年度執字第五八一七號清償
債務事件之強制執行程序，於本院九十六年度桃簡字第一○三○
號第三人異議之訴事件終結確定前，應暫予停止。
抗告費用由相對人負擔。
    理  由
一、按「強制執行程序開始後，除法律另有規定外，不停止執行
    。有回復原狀之聲請，或提起再審或異議之訴，或對於和解
    為繼續審判之請求，或提起宣告調解無效之訴、撤銷調解之
    訴，或對於許可強制執行之裁定提起抗告時，法院因必要情
    形或依聲請定相當並確實之擔保，得為停止強制執行之裁定
    。」、「第三人就執行標的物有足以排除強制執行之權利者
    ，得於強制執行程序終結前，向執行法院對債權人提起異議
    之訴。如債務人亦否認其權利時，並得以債務人為被告。」
    強制執行法第18條、第15條分別定有明文。
二、本件抗告意旨略以：
  (一)抗告人前聲請鈞院就債務人李蕊所有如附表所示坐落桃園縣
    大園鄉○○段崁下小段287 、288-15、288-14、288-2 、
    288- 1、288 、287-5 、286-8 、286-7 、286-1 、286 、
    285-1 、285 等13筆土地（下稱系爭13筆土地）假扣押強制
    執行，經鈞院以88年度執全字第1266號執行假扣押在案。嗣
    抗告人持臺灣臺東地方法院所核發之支付命令暨其確定證明
    書及債權憑證為執行名義，聲請就上開假扣押執行事件調卷
    拍賣，並追加執行系爭13筆土地上未經保存登記之建物（門
    牌號碼為桃園縣大園鄉○○村○○鄰○○路○ 段273 號，下稱
    系爭未經保存登記建物）予以查封執行，經鈞院以96年度執
    字第5817號清償債務事件之強制執行程序受理在案。故抗告
    人聲請鈞院執行之標的物，除相對人所取得系爭未經保存登
    記建物之事實上處分權外，尚包括李蕊所有之不動產。
  (二)系爭未經保存登記建物係屬違章建築，不能辦理所有權第一
    次登記，故無法辦理所有權移轉登記，則相對人基於買賣契
    約向第三人生鎧有限公司（下稱生鎧公司）買受系爭未經保
    存登記建物，僅取得事實上處分權，而未取得所有權，依強
    制執行法第15條規定及最高法院62年台上字第2414號判例意
    旨，相對人既非系爭未經保存登記建物之原始起造人即非所
    有權人，自無依強制執行法第15條規定排除強制執行之權利
    ，故相對人向鈞院所提起之第三人異議之訴顯無理由，系爭
    強制執行程序亦無停止之必要。
  (三)抗告人對李蕊之債權本金為88,862,099元，含利息及違約金
    金額合計高達上億元，而系爭如附表所示13筆土地之鑑定價
    格至少為新台幣（下同）28,524,900元，一旦停止執行，抗
    告人前揭債權無法立即受償。而相對人所提之第三人異議之
    訴係不得上訴第三審之訴訟事件，參考各級法院辦案期限實
    施要點規定，第一、二審通常程序審判案件之期限為1 年4
    月、2 年，合計抗告人延宕受償之期間為3 年4 月，依法定
    年息5 ％計算，抗告人因停止執行所遭受之損害至少為18,1
    43,6 83 元【計算式：本金部分｛88,862,099×5%×（3 ＋
    4/12）｝＋利息違約金部分｛20,000,000×5%×（3 ＋4/12
    ）｝＝18,143,683】，原裁定僅酌定18,000元擔保金，顯不
    足以擔保抗告人之債權，且明顯偏低，將造成抗告人無可彌
    補之損害等語，及提出民事強制執行聲請狀、不動產估價報
    告書、桃園縣蘆竹地政事務所函等影本各1 件為證。並聲明
    ：廢棄原裁定。
三、相對人陳述意見略以：相對人僅係針對李蕊所有坐落桃園縣
    大園鄉○○段崁下小段285 、286 、287 、288 、285-1 、
    286-1 、288-1 、288- 2號土地上，相對人所有之系爭未經
    保存登記建物誤遭抗告人聲請查封而提起第三人異議之訴，
    非對抗告人主張之債權總額有所爭執，故抗告人所聲請之其
    他執行程序仍可進行。又相對人所應負擔之擔保金額應以有
    異議之執行標的物停止執行後，至債權人未能及時受償或利
    用該標的之損害額定之，而系爭建物之價額合計為18萬元，
    故債權人未能及時拍賣系爭未經保存登記建物而受償之金額
    亦僅為18萬元，而非抗告人所主張之債權總金額等語。
四、經查：
  (一)相對人聲請停止強制執行，於法有據：
  1.按有提起異議之訴時，法院因必要情形，或依聲請定相當並
    確實之擔保，得為停止強制執行之裁定，強制執行法第18條
    第2 項定有明文。依此規定，只須當事人提起異議之訴，在
    該異議之訴確定前，法院如認有必要，得依職權為停止執行
    之裁定；其在當事人願供擔保，聲請停止強制執行時，法院
    亦非不得依其聲請，定相當並確實之擔保，為停止強制執行
    之裁定。至該異議之訴實體上有無理由，則非法院於裁定停
    止強制執行時應予審酌之事項，有最高法院93年度台抗字第
    723 號裁判要旨足資參照。
  2.本件抗告人前以臺灣臺東地方法院支付命令暨其確定證明書
    及債權憑證為強制執行名義，聲請對債務人李蕊所有如附表
    所示之土地及其上未經保存登記建物為強制執行，由本院以
    96年度執字第5817號清償債務事件受理在案，相對人以系爭
    未經保存登記建物為其所有為由，提起第三人異議之訴事件
    ，訴請撤銷本院96年度執字第5817號清償債務事件就系爭未
    經保存登記建物之查封程序等情，業據本院依職權調取前揭
    卷宗查核屬實。相對人依上揭規定陳明願供擔保聲請停止強
    制執行，於法有據，應予准許。原法院裁定准予停止執行，
    尚無不合。至抗告人主張系爭未經保存登記建物屬違章建築
    ，相對人向生鎧公司買受系爭建物，僅取得事實上處分權，
    而未取得所有權，相對人無依強制執行法第15條規定排除強
    制執行等情，係相對人所提起異議之訴有無理由之實體法律
    關係之爭執，揆諸前揭說明，並非原法院於裁定停止強制執
    行時應加以審究，併予敘明。
  (二)停止執行供擔保金之酌定：
  1.按法院定擔保金額而准許停止強制執行之裁定者，該項擔保
    係備供債權人因停止執行所受損害之賠償，其數額應依標的
    物停止執行後，債權人未能即時受償或利用該標的物所受之
    損害額，或其因另供擔保強制執行所受之損害額定之，非以
    標的物之價值或其債權額為依據（最高法院86年度台抗字第
    442 號裁定、87年度台抗字第529 號裁定要旨參照）。
  2.查抗告人聲請就債務人李蕊所有如附表所示13筆土地及其上
    未經保存登記建物為強制執行，而未經保存登記之建物計有
    14棟（下稱系爭建物），坐落如附表編號1-12所示12筆土地
    上，業經桃園縣蘆竹地政事務所測量製有複丈成果圖附卷可
    稽（見本院51─79頁）。相對人雖僅就系爭建物提起第三人
    異議之訴，惟抗告人聲請將如附表所示13筆土地及其上建物
    併付查封、拍賣，則於第三人異議之訴判決確定前，系爭建
    物所占用如附表編號1-12號所示12筆土地之執行程序應一併
    停止執行，另系爭建物雖未占用如附表編號13所示第288-2
    地號土地，惟第288-2 地號土地面積僅有6 平方公尺，並無
    單獨拍賣之實益，應與其他12筆土地一併拍賣，是本件停止
    執行之標的範圍包含如附表所示13筆土地及其上系爭14棟建
    物。
  3.而如附表所示13筆土地經估價金額如附表所示計28,524,900
    元，系爭建物14棟之房屋現值則為982,600 元，有不動產估
    價報告書1 件及桃園縣政府稅捐稽徵處房屋稅籍證明書16紙
    在卷可稽，故抗告人因停止執行不能即時受償之金額為29,5
    07,500元（28,524,900元＋982,600 元＝29,507,500元）。
    相對人提起第三人異議之訴事件，現由本院96年度桃簡字第
    1030號受理適用簡易程序審理中，則適用簡易訴訟程序之案
    件，僅能上訴至第二審，經參考各級法院辦案期限實施要點
    規定，第一、二審簡易訴訟程序審判案件之辦案期限分別為
    10個月、2 年，合計為2 年10月，加上裁判書之製作及送達
    、上訴期間、送上訴（含上訴狀繕本送達及等候送達證書）
    、上訴審收案、分案等期間，以每一審級2 月計算，則上開
    事件審理終結之期間約需3 年，故相對人提起上開訴訟而停
    止本院96年度執字第5817號清償債務強制執行程序之預估期
    間，應以3 年為適當。本院審酌抗告人因停止執行所可能受
    之損害，即相當於上開停止期間，其執行債權額未能即時受
    償，以法定遲延利息即週年利率5 ％計算之利息4,426,125
    元（29,507,500元5％3年＝4,426,125元）。
  (三)綜上述，相對人聲請止本院96年度執字第5817號強制執行事
    件應供之擔保金為4,426,125 元為適當。抗告人主張以全部
    債權額計算損害額及相對人以系爭建物其中2 棟之房屋現值
    180,000 元計算，均無可採。原裁定命相對人供擔保18,000
    元，尚有未洽，抗告人抗告意旨指摘原裁定不當，求予廢棄
    ，為有理由，應由本院將原裁定廢棄，並裁定如主文第2 項
    所示。
四、依強制執行法第18條第2 項、第30條之1 ，民事訴訟法第43
    6 條之1 第3 項、第495 條之1 第1 項、第492 條、第95條
    、第78條，裁定如主文。
中　　華　　民　　國　　96　　年　　11　　月　　26　　日
                  民事第二庭審判長法　官　劉克聖
                                  法  官  張金柱
                                  法  官  蔡寶樺
以上正本係照原本作成
不得抗告
中　　華　　民　　國　　96　　年　　11　　月　　27　　日
                       　　 　　書記官　謝至菁
附表：
┌──┬───────────────┬────────┐
│編號│    地      號                │鑑  估  價  格  │
│    │（桃園縣大園鄉○○段崁下小段）│  （新台幣）    │
├──┼───────────────┼────────┤
│1   │  285地號                     │     720,000元  │
├──┼───────────────┼────────┤
│2   │  285─1地號                  │   3,112,500元  │
├──┼───────────────┼────────┤
│3   │  286地號                     │   9,549,000元  │
├──┼───────────────┼────────┤
│4   │  286─1地號                  │   4,587,000元  │
├──┼───────────────┼────────┤
│5   │  286─7地號                  │     915,200元  │
├──┼───────────────┼────────┤
│6   │  286─8地號                  │     290,400元  │
├──┼───────────────┼────────┤
│7   │  287地號                     │   3,148,800元  │
├──┼───────────────┼────────┤
│8   │  287─5地號                  │     105,600元  │
├──┼───────────────┼────────┤
│9   │  288地號                     │   1,452,000元  │
├──┼───────────────┼────────┤
│10  │  288─1地號                  │   4,472,000元  │
├──┼───────────────┼────────┤
│11  │  288─14地號                 │      70,400元  │
├──┼───────────────┼────────┤
│12  │  288─15地號                 │      66,000元  │
├──┼───────────────┼────────┤
│13  │  288─2地號                  │      36,000元  │
├──┼───────────────┼────────┤
│合計│                              │  28,524,900元  │
└──┴───────────────┴────────┘
